【裁判字號】    95,台上,239
【裁判日期】    950216
【裁判案由】    土地繼承等
【裁判全文】
最高法院民事裁定              九十五年度台上字第二三九號
    上  訴  人  地 ○ ○
                          75.
                黃○○○
                Ｇ ○ ○
                Ｂ ○ ○
                宇 ○ ○
                Ｊ    ○
                          22.
                丑 ○ ○
                甲 ○ ○
                己 ○ ○
                          巷3.
                癸 ○ ○
                          樓
                丁○○○
                Ｉ ○ ○
                Ｈ○○○
                          號
                子 ○ ○
                戊 ○ ○
                          號
                玄 ○ ○
                          32.
                巳○○○
                          之1.
                辰 ○ ○
                寅 ○ ○
                卯 ○ ○
                乙 ○ ○
                丙 ○ ○
                戌○○○
                酉 ○ ○
                未 ○ ○
                申 ○ ○
                宙 ○ ○
                          14.
                亥 ○ ○
                天 ○ ○
                午 ○ ○
                          8樓.
                壬○○○
                辛 ○ ○
                庚 ○ ○
                行政院國軍退除役官兵輔導委員會新竹榮民服
                務處
    上 列一 人
    法定代理人  張 成 中
    共      同
    訴訟代理人  解 家 源律師
    被 上訴 人  Ｆ○○○
                Ｄ○○○
                          開村.
                Ｃ○○○
                Ａ○○○
                Ｅ○○○
上列當事人間請求土地繼承等事件，上訴人對於中華民國九十四
年十月十九日台灣高等法院第二審判決（九十三年度重上字第三
三號），提起上訴，本院裁定如下：
    主  文
上訴駁回。
第三審訴訟費用由上訴人負擔。
    理  由
按上訴第三審法院，非以原判決違背法令為理由，不得為之。又
提起上訴，上訴狀內應記載上訴理由，表明原判決所違背之法令
及其具體內容、依訴訟資料合於該違背法令之具體事實，其依民
事訴訟法第四百六十九條之一規定提起上訴者，並應具體敘述為
從事法之續造、確保裁判之一致性或其他所涉及之法律見解具有
原則上重要性之理由，同法第四百六十七條、第四百七十條第二
項分別定有明文。而依同法第四百六十八條規定，判決不適用法
規或適用不當者，為違背法令；依同法第四百六十九條規定，判
決有該條所列各款情形之一者，為當然違背法令。是當事人提起
上訴，如合併以同法第四百六十九條及第四百六十九條之一規定
之情形為上訴理由時，其上訴狀或理由書應表明該判決所違背之
法令條項，或有關判例、解釋字號，或成文法以外之習慣或法理
等及其具體內容，暨係依何訴訟資料合於該違背法令之具體事實
，並具體敘述為從事法之續造、確保裁判之一致性或其他所涉及
之法律見解具有原則上重要性之理由。如未依上述方法表明，或
其所表明者與上開法條規定不合時，即難認為已合法表明上訴理
由，其上訴自非合法。本件上訴人對於原判決提起上訴，雖以該
判決有不適用法規等違背法令為由，惟核其上訴理由狀所載內容
，仍屬就與判決結果不生影響之理由，指摘原判決不當，並就原
審所論斷：本件上訴人主張系爭土地，其本人或被繼承人所信託
登記之訴外人歐陽聲智，固於民國八十六年八月十七日死亡，惟
歐陽聲智死亡時，其繼承人為其配偶即訴外人林季娥與在台長孫
即被上訴人Ｆ○○○（其子女即被上訴人Ｄ○○○以次四人為大
陸地區人民，均未在繼承開始起三年內以書面向歐陽聲智住所地
之法院為繼承之表示，依台灣地區與大陸地區人民關係條例第六
十六條第一項規定視為已拋棄繼承權）。嗣林季娥於九十一年四
月九日死亡，其子女即被上訴人Ｄ○○○以次四人已分別於同年
十一月十八、二十日表示繼承，並經法院准予備查，則就歐陽聲
智之遺產由林季娥繼承部分，應由Ｄ○○○以次四人再為平均繼
承。又依同條例第六十七條之一第一項規定，大陸地區人民繼承
台灣地區人民之遺產，其繼承人全部為大陸地區人民者，應由繼
承人、利害關係人或檢察官聲請法院指定財政部國有財產局為遺
產管理人，管理其遺產。上訴人未依該規定為聲請指定，逕以被
上訴人為被告，並依終止信託之法律關係，先、備位請求被上訴
人及被上訴人Ｆ○○○就系爭土地辦理繼承登記後，再將其所有
權回復（移轉登記）於上訴人共同所有，自屬當事人不適格，均
無理由，不應准許等情，指摘其為不當，並泛言謂為違法，而非
表明該判決所違背之法令及其具體內容，暨依訴訟資料合於該違
背法令之具體事實，並具體敘述為從事法之續造、確保裁判之一
致性或其他所涉及之法律見解具有原則上重要性之理由，難認其
已合法表明上訴理由。依首揭說明，應認其上訴為不合法。又本
件上訴人係於歐陽聲智、林季娥死亡後之九十一年八月六日始行
起訴，該二人非於訴訟繫屬後死亡，自不生民事訴訟法第一百七
十八條所定承受訴訟之問題。上訴理由所指仍非具體表明該判決
所違背之法令及其內容事實，附此敘明。
據上論結，本件上訴為不合法。依民事訴訟法第四百八十一條、
第四百四十四條第一項前段、第九十五條、第七十八條，裁定如
主文。
中    華    民    國  九十五  年    二    月   十六   日
                      最高法院民事第八庭
                          審判長法官  朱  建  男
                                法官  顏  南  全
                                法官  許  澍  林
                                法官  鄭  傑  夫
                                法官  蘇  清  恭
      本件正本證明與原本無異
                                      書  記  官
中    華    民    國  九十五  年    二    月  二十七  日
                                                      Ｋ


司法院資訊處製作；財團法人民間司法改革基金會備份。
